臺灣嘉義地方法院交通事件裁定　　　　　94年度交聲字第93號
原處分機關　交通部公路總局台中區監理所
受 處分 人
即 異議 人　甲○○
上列異議人因違反道路交通管理處罰條例案件，對於交通部公路
總局台中區監理所於中華民國94年4月8日所為之處分聲明異議（
原處分案號：中監違字第裁60-I00000000號），本院裁定如下：
    主  文
異議駁回。
    理  由
一、原處分意旨略以：異議人即受處分人（下稱異議人）甲○○
    於民國（下同）91年3月30日下午8時55分許，駕駛車牌號碼
    YHY -853號重型機車，在彰化縣和美鎮○○路口為警查獲有
    「1.紅燈右轉；2.駕照逾期」之違規，並當場以彰警交字第
    I00000000號舉發違反道路交通管理事件通知單當場攔檢舉
    發，並代保管異議人之重型機車駕駛執照1枚（下稱「代保
    管駕照」），而原處分機關即交通部公路總局台中區監理所
    （下稱原處分機關）亦於94年4月8日，依道路交通管理處罰
    條例第53條第1項、第22條第1項第6款規定，以中監違字第
    裁60—I00000000號裁決書，對異議人處以罰鍰新台幣1,800
    元，扣繳駕駛人駕照之處分等語。聲明異議意旨略以：前揭
    違規行為實非異議人所為，異議人並未騎乘上開重型機車經
    過前開違規地點，前揭代保管之異議人機車駕駛執照早經遺
    失，又異議人平日皆以小客車代步，並未申請補發機車駕駛
    執照，因此，前揭代保管駕照應係遭人偽持冒用，致使警方
    誤認異議人為違規行為人，另前開重型機車亦非異議人所有
    ，故請求撤銷原處分機關之裁決云云。
二、(1)按處理違反道路交通管理事件，有關文書送達之程序，依
    行政程序法之規定，違反道路交通管理事件統一裁罰基準及
    處理細則第5條立有規定。再按送達，於應受送達人之住居
    所、事務所或營業所為之，又按送達於住居所、事務所、營
    業所或機關所在地不獲會晤應受送達人者，得將文書付與有
    辨別事理能力之同居人、受僱人或願代為收受而居住於同一
    住宅之主人；前條所定送達處所之接收郵件人員，視為前項
    之同居人或受僱人；行政程序法第72條第1項及第73條第1項
    亦有規定。(2)查本件異議人甲○○於94年4月間之住所地址
    為嘉義縣中埔鄉凍子腳25號，異議人父親即林正堂自50年12
    月間起亦設籍居住於該址；前開中監違字第裁60－I0000000
    0號裁決書係於94年4月12日送達至異議人之上開住處，由異
    議人父親林正堂簽收，林正堂現年70餘歲，依其能簽收前開
    裁決書郵件觀之，當係有辨別事理能力之人等情，有個人基
    本資料查詢結果單1紙、全戶戶籍資料查詢結果單1紙、異議
    人聲明異議狀1份及掛號郵件收件回執影本1紙附卷足憑（見
    本院卷第2、8、10及14頁），揆諸前開所引條文規定，異議
    人之有辨別事理能力之同居人林正堂於94年4 月12日，在上
    開住處收受前開裁決書之時起，前開裁決書即已發生合法送
    達於異議人之效力，可堪採認。
三、(1)另按受處分人不服道路交通管理處罰條例第8條主管機關
    所為之處罰，得於接到裁決書之翌日起20日內，向管轄地方
    法院聲明異議，道路交通管理處罰條例第87條第1項定有明
    文。復按依道路交通管理處罰條例第87條規定向管轄法院聲
    明異議之期間，自裁決送達之翌日起算，並得依法扣除在途
    期間及聲請回復原狀。(2)繼按聲明異議，應以司法狀紙，敘
    述異議之理由，提出於原處分機關為之，道路交通案件處理
    辦法第13條前段著有規定。末按道路交通案件處理辦法第12
    條規定交通案件聲明異議之在途期間扣除，依下列規定辦理
    ：一、居住於臺灣地區者：(一)當事人非居住於處罰機關所在
    之鄉、鎮、市（包括縣轄市、省轄市及院轄市），但居住於
    受理聲明異議案件法院之管轄區域者，依本標準第2條第1款
    中之「地方法院在途期間」欄所載日數，扣除在途期間。而
    嘉義縣與本院之「在途期間」為「2日」，法院訴訟當事人
    在途期間標準第4條第1款第1目、第2條第1款定有明文。(3)
    本件前開裁決書既已於94年4月12日合法送達於異議人，業
    見前述，則異議人遲至94年5月10日始向原處分機關聲明異
    議，有該異議狀及其上之收文章1枚附於本院卷宗內可憑（
    見本院卷第2頁），依法扣除在途期間2日後，仍顯已逾20日
    之異議期間，其異議不適法，應予駁回。
四、綜上所述，本件異議人對於前開裁決書之異議權業已喪失，
    應予駁回，爰依道路交通案件處理辦法第18條第1項，裁定
    如主文。
五、末者，(1)異議人與前揭「代保管駕照」所貼照片顯示之人，
    2者相貌不同，並非同1人之情，業經本院於審理中查明無誤
    ，有訊問與勘驗筆錄、前揭「代保管駕照」與所貼照片及異
    議人91年間拍攝照片各1張在卷可稽（見本院卷第5、20-24
    及27頁），而證人即舉發之彰化縣警察局和美分局員警楊倍
    昇亦到庭結證稱：前揭代保管駕照是我向前揭機車駕駛人所
    收取，但我已無印象是否異議人即係當時違規行為人等語（
    見本院卷第21-22頁），顯然亦無法證明異議人即係本件當
    時違規之人，故信異議人所辯，非屬無的，堪認異議人應非
    本件違規行為人，且前揭「代保管駕照」所貼照片遭人變造
    無誤；因之，本件裁決處分有無行政程序法第117條規定（
    見附錄條文）之適用，宜由原處分機關或其上級機關審酌之
    ，附為說明。(2)本院依職權傳喚證人即前揭機車所有人王耀
    德到庭，查明王耀德並非前揭「代保管駕照」所貼照片顯示
    之人，有訊問筆錄及機器腳踏車新領牌照登記書影本1紙在
    卷可憑（見本院卷第39、41-44頁），另證人王耀德於審理
    中結證稱：前揭「代保管駕照」所貼照片顯示之人很像其父
    王錦璋等語在卷（見本院卷第43頁），惟王錦璋自83年9月
    29日起，即因詐欺（偽造文書）案件遭台灣台中地方法院發
    布通緝至今，且經本院傳喚亦未於94年8月26日到庭，有其
    台灣高等法院被告全國前案紀錄表及該日訊問筆錄在卷可參
    （見本院卷第41-44、51、52頁），故本院尚無法確認王錦
    璋即係前揭「代保管駕照」所貼照片顯示之人，附為說明。
中　　華　　民　　國　　94　　年　　9 　　月　　30　　日
                       交通法庭法  官  盧 鳳 田
上列正本證明與原本無異。
如不服本裁定，應於裁定送達後5日內向本院提出抗告狀（應附
繕本）。
中　　華　　民　　國　　94　　年　　9 　　月　　30　　日
                               書記官  楊 國 色
附錄條文：
行政程序法第117條：
違法行政處分於法定救濟期間經過後，原處分機關得依職權為全
部或一部之撤銷；其上級機關，亦得為之。但有下列各款情形之
一者，不得撤銷︰
一  撤銷對公益有重大危害者。
二  受益人無第一百十九條所列信賴不值得保護之情形，而信賴
    授予利益之行政處分，其信賴利益顯然大於撤銷所欲維護之
    公益者。
